【裁判字號】    89,訴,760
【裁判日期】    900718
【裁判案由】    毀損等
【裁判全文】
臺灣板橋地方法院刑事判決                          八十九年度訴字第七六號
    公  訴  人  臺灣板橋地方法院檢察署檢察官
    被      告  子○○
                丁○○
    共      同
    選任辯護人  林雯澤
                陳柏菁
                徐鈴茱
    被      告  甲○○
    選任辯護人  黃虹霞
    被      告  丑○○
    選任辯護人  梁裕勝
                洪志文
右列被告因毀損等案件，經檢察官提起公訴（八十七年度偵字第四九二二、一八四九
０號、八十八年度偵字第六０八九號），本院判決如左：
    主  文
子○○、丁○○、甲○○、丑○○均無罪。
    理  由
一、公訴意旨略以：子○○係吉貿集團總經理、丁○○係吉貿集團工務副總經理，負
    責集團同欣建設股份有限公司（以下簡稱同欣建設公司）建造台北縣中和市○○
    路三六九巷之「紅喜山莊」之規劃建造，甲○○及丑○○則係該工地之建築師，
    負責「紅喜山莊」之設計及監造，「紅喜山莊」工地於民國（下同）八十三年十
    一月初起開挖，開挖、整地期間，即發生同地區於八十年間建造完成之「潑墨山
    莊」房屋樑柱龜裂及道路崩陷之現象，尤以座落台北縣中和市○○路三六九巷三
    六弄二八號癸○○房地最為嚴重，其所有房屋嚴重龜裂，房屋下方地層及住家旁
    之道路並有崩陷下滑之情形，經告知子○○、丁○○等人，其等竟告以不可能發
    生危險，已作水土保持，置之不理，嗣經委請臺灣省土木技師公會就上開地區房
    地進行鑑定，於八十四年七月八日，臺灣省土木技師公會鑑定認施工地區其中癸○○上住開房屋為平行滑動損害，需將其下方道路之地質加以穩定，可採用細微
    型樁或或排樁配合地質改良，將下方路面填高，且須顧及下方擋土牆之支撐強度
    等，子○○、丁○○、甲○○及丑○○明知上開癸○○房地有崩陷下滑、地質軟
    弱之情形，竟基於毀損建築物之未必故意，繼續施工，違背建築術成規，致癸○○上開房屋及「潑墨山莊」其他住戶房屋損壞擴大，且發生房屋傾斜現象，有倒
    塌危險，因認被告均涉犯刑法第一百九十三之違背建築技術成規罪及同法第三百
    五十三條第一項之毀損建築物罪云云。
二、按犯罪事實應依證據認定之，無證據不得推定其犯罪事實，刑事訴訟法第一百五
    十四條定有明文。再事實之認定，應憑證據，如未能發現相當證據，或證據不足
    以證明，自不能以推測或擬制之方法，以為裁判基礎；又所謂認定犯罪事實之證
    據，係指足以認定被告確有犯罪行為之積極證據而言，而認定犯罪事實所憑之證
    據，雖不以直接證據為限，間接證據亦包括在內，然而無論直接或間接證據，其
    為訴訟上之證明，須於通常一般人均不致有所懷疑，而得確信其為真實之程度，
    始得據之為有罪之認定，倘其證明尚未達到此一程度，而有合理懷疑存在時，事
    實審復已就其心證上理由予以闡述，敘明其如何無從為有罪之確信，因而為無罪
    之判決，尚不得任意指為違法，最高法院分別著有二十九年上字第三○五號、四
    十年度台上字第八六號、七十六年台上字第四九八六號判例可供參考。
三、公訴人認被告等四人涉有上開犯行，無非係以右揭告訴人癸○○等所有之房屋因
    被告丁○○、子○○建造「紅喜山莊」發生損害之事實，業據告訴人癸○○及告
    訴代理人黃良成指訴綦詳，且有照片數幀在卷可稽，並經檢察官至現場勘驗屬實
    ，制有勘驗筆錄一份附卷足憑。另告訴人癸○○之房屋確因「紅喜山莊」之施工
    ，致發生崩陷滑動之損害一節，亦有臺灣省土木技師公會八十四年七月八日八四
    省土技字第一八三七號鑑定書一份在卷可稽，再臺灣省土木技師公會於鑑定中確
    認應施作排樁或細微樁配合地質改良，將下方路面填高，且須顧及下方擋土牆之
    支撐強度一節，亦有上開鑑定報告可稽。今被告丁○○及子○○明知告訴人房地
    因施工造成損害之情形，竟未依上開臺灣省土木技師公會鑑定結果施工，以防止
    損害之擴大，其顯有違背建築術成規及毀損告訴人建築物之不確定故意，至被告
    等人是否提存損害金與其等上開犯行是否成立並無關連。再被告甲○○、丑○○
    係上開「紅喜山莊」工地之建築師，負責監造上開工地，其就上開工地之施作自
    負有監督之責，就上開工地造成鄰房之損害自應加以處理，其二人於鄰房發生損
    害後竟亦未依上開鑑定報告監督報告子○○、丁○○施作細微樁及排樁，致告訴
    人房屋之損害擴大，有崩陷之危險，顯與被告子○○及丁○○間有犯意聯絡及行
    為分擔，是被告四人前開所辯無非事後卸責之詞，不足採信，是被告四人犯嫌均
    堪以認定，為主要論據。
四、訊據被告子○○、丁○○、甲○○及丑○○均堅決否認有何犯行，被告子○○辯
    稱：本件工程於八十一、二年間開發時，伊尚未進入吉貿集團，且伊係吉貿集團
    總經理並非工程之承攬人或監工人，與刑法第一百九十三條之規定之主體不符；
    且被害人之房屋僅係龜裂，尚未影響其起居生活，伊並無毀損被害人房屋之故意
    可言等語。被告丁○○辯稱：伊係吉貿集團工務經理，本件工程有另外之專業人
    員負責監工，伊並非刑法第一百九十三條之承攬工程人或監工人規範主體，且告
    訴人現仍住於該處，其房屋並未毀損失去效用等語。被告甲○○辯稱：伊係工地
    雜項工程之監造人及紅喜山莊建築執照之設計人、監造人，但並非承攬人或工地
    監工人，當初發生鄰損事件後，伊有參與協調，也有積極查看工地破壞原因，也
    找出對策去避免損害擴大，並協調建設公司作觀測，伊有依建築法第六十一條發
    文給建設公司、縣政府，並無故意毀損被害人之房屋等語，被告丑○○則辯稱：
    伊係房屋建築執照之設計人及監造人，並非雜項工程設計人及監造人，所設計之
    房屋距被害人之房屋有六十公尺以上，且並未開挖地下室，伊並無毀損被害人之
    房屋等語。經查：
（一）按承攬工程人或監工人於營造或拆卸建築物時，違背建築術成規，致生公共危
      險者，處三年以下有期徒刑、拘役或三千元以下罰金。刑法第一百九十三條定
      有明文。其規範處罰之對象為「承攬工程人」及「監工人」。本件被告子○○
      於八十三年九月間係吉貿建設股份有限公司集團總經理，丁○○則係該集團工
      務經理等情，為被告子○○、丁○○坦承在卷，並有被告子○○之勞工保險卡
      影本附卷可參，而同欣建設股份有限公司（下稱同欣建設公司）係該集團所屬
      公司，負責該集團坐落台北縣中和市○○路三六九巷之紅喜山莊之規劃建造，
      此為被告子○○、丁○○所是承，並有台北縣政府工務局使用執照八十六中使
      字第九七三號在卷可佐，而被害人癸○○、寅○○所指訴造成其所有坐落台北
      縣中和市○○路三六九巷三十六弄二十八號及七十五號房屋受損之同欣建設公
      司「紅喜山莊」建築整地雜項工程，其台北縣中和市○○段牛埔小段一七七─
      二、一七七─三、一七七─四、一七一、一七一─一地號（雜項使用執照上編
      為Ａ區）部分，係由合興建設設有限股份公司承攬施作，設計人兼監造人為呂
      漢崗、承造人為沈權利，同小段一七七─二地號（雜項使用執照上編為Ｂ區）
      及一七二、一七二─一、一七二─二、一七二─三、一七四─一、一七四─二
      、一七四─三、一七四─四、一七四─六、一七四─八地號（雜項使用執照上
      編為Ｃ區）與一七四─四、一七四─八（雜項使用執照上編為Ｄ區），一七四
      、一七四─四、一七六─八地號（雜項使用執照上編為Ｅ區）土地部分，則係
      由和興工程有限公司所承攬施作，設計人為洪迪光、監造人為甲○○、承造人
      張士俊等情，為被告子○○、丁○○、甲○○供述在卷，復為告訴人所不爭執
      ，並有台北縣政府工務局雜項使用執照八十三中雜使字第０二四、０二八號、
      八十四中雜使字第０一四、０一五號及八十六中雜使字第０三二號可參，顯見
      被告子○○、丁○○雖為吉貿集團之總經理及工務經理，然並非本件整地工程
      之承攬工程人或監工人至明。
（二）本件被告甲○○係上開「紅喜山莊」建築整地雜項工程台北縣中和市○○段牛
      埔小段雜項使用執照上編為ＢＣＤＥ區之監造人，又與被告丑○○為同欣建設
      公司紅喜山莊之設計人兼監造人，為被告甲○○、丑○○所自承，並有台北縣
      政府工務局雜項使用執照八十三中雜使字第０二八號、八十四中雜使字第０一
      四、０一五號、八十六中雜使字第０三二號及使用執照八十六年中使字第九七
      三號可參，顯見被告甲○○係雜項工程之監造人及建築物之設計人，被告丑○○則係設計人。按建築法第十三條規定，本法所稱建築物設計人及監造人為建
      築師，以依法登記開業之建築師為限。其監造應辦事項，於建築法第五十四條
      、第五十六條、第五十八條、第六十條、第六十一條、第七十條及建築師法第
      十八條已有明定。另建築法第十五條規定，營造業應設置專任工程人員，負承
      攬工程之施工責任，至「監工」一詞，目前建築法及營造業相關法規尚無該項
      名稱，建築法及建築師法僅規定監造人之職責及辦理監造應遵守之事項，並未
      有監工之相關規定。又依建築師法第二十五條規定，建築師不得兼任或兼營營
      造業、營造業之主任技師或技師，或為承攬工程人之保證人。建築師自不得兼
      任營造業之工地主任，有台灣省建築師公會八十九年十一月二十三日台建師法
      字第三四七三號函附件內政部營建署八十九年九月十八日八九營署建管字第三
      五０一九號函影本可參，依此說明，設計人及監造人係建築師，自亦不得擔任
      工地之監工甚明。台灣高等法院八十七年度上易字第二八九五號及七十八年度
      上易字第一九七八號亦認監造人，並非承攬工程人，亦非監工人，有該判決節
      本、影本附卷可參，是本件被告甲○○、丑○○分別為監造人兼設計人、或為
      設計人，並非承攬工程人，亦非監工人，核與刑法第一百九十三條所規範之處
      罰主體係「承攬工程人」或「監工人」，尚有未合。
（三）又本件潑墨山莊住戶癸○○、寅○○等人主張其房屋受損後，同欣建設公司即
      同意依潑墨山莊住戶之要求，由住戶向台灣省土木技師公會申請鑑定，該公會
      鑑定結果，認定１、依目前房屋現況及地質研判，所造成使用性之影響有限，
      現有結構物應屬安全，並依現況研判並無立即危險之情形。２、從存證日至本
      案會勘日比較，除振動引起之裂縫，其他因素之影響尚屬輕微等情，有該公會
      八十四年七月八日（八四）省土技字第一八三七號鑑定報告可稽，俟該公會於
      八十四年七月十二日提出補充報告稱：依目前本案鑑定標的物之結構體在鑑定
      期間並未因施工影響而產生重大破壞。惟鋼筋混凝土之建物受震動影響往往產
      生裂隙（尤其增建部分更為明顯）雖不影響結構安全，但對建物之使用性確有
      影響，有該補充報告附卷可查，且本件發生鄰損時，台北縣政府經受損戶陳情
      後，並未認定有危及公共安全而勒令停工，此經證人即台北縣政府工務局建管
      課技士孫明輝於偵查中證稱：「我依台北縣建物發生損害鄰房事件處理程序，
      先請建築師及土木技師依建築法、技師法作鑑定，鑑定結果由建築師或技師自
      行負責，我只能要求他們做鑑定，至於賠償的問題，我無權決定，另我只依鑑
      定報告認定，建築師依建築法有權施工。」「依鑑定結果，若有安全之虞，才
      會要求停工。」「（檢察官問：紅喜山莊、松林清境的鑑定報告有無安全上的
      問題？）答：我記得都沒有安全上的問題。」（見八十七年度偵字第四九二二
      號偵查卷第七十七頁正面及背面）；且同欣建設公司即通知本件監造人處理，
      並依台北縣建物發生損害鄰房事件處理程序第二條、第五條之規定與受損戶協
      調修復賠償事宜，因未達成協議，經受損戶要求，委託具有公信力之台灣省土
      木技師公會鑑定損壞情形及安全，經監造人鑑定並無安全之虞，且台灣省土木
      技師公會鑑定後亦認現有結構物應屬安全，並無立即危險，已如前述，並有台
      北縣政府工務局八十六年八月八日八六北工建字第Ｍ四二九四號函可憑，於無
      危及公共安全之虞之情形下，同欣建設公司旋由主任技師出具報告書送台北縣
      政府核備後，准予備查，亦有台北縣政府工務局八六北工建字第Ｍ０三四八七
      號函在卷可按，公訴人認被告子○○、丁○○、甲○○、丑○○違反建築技術
      成規，尚乏依據。
（四）上開台灣省土木技師公會之鑑定報告結論第三點固有建議「台北縣中和市○○
      路三六九巷三十六弄二十八號下方軟弱地質之穩固，可採細微型樁或排樁配合
      地質改良，將下方路面填平」但亦註明「必須顧及下方擋土牆之支撐強度」，
      故此項建議之施工法，仍需顧及下方擋土牆之支撐強度，非可冒然為之。而被
      害人癸○○之房屋為地質平行滑動損害，且道路部分為回填土，有上開土木技
      師公會鑑定報告可參，又被害人癸○○所有房屋下方之處，正處於潑墨山莊住
      戶之排水下方，其原有一水塘等情，為被害人癸○○所自承（見本院九十年四
      月九日筆錄），其地質鬆軟，應堪認定，且潑墨山莊所作之擋土牆並未施作地
      錨或基樁，亦經本院於九十年四月九日前往現場勘驗明確，並有照片附卷可資
      比對，故被告子○○、丁○○因怕驟然施工，可能再度擾動地層，引發更大之
      危險，而通知和興建設公司施以低壓灌漿補強擋土牆，此經證人即和興建設公
      司副總經理庚○○到庭證述明確（見本院八十九年八月十一日訊問筆錄），嗣
      經監造人建議先觀測俟地質穩定後，再為適當之措施，此經台北縣政府工務局
      予以認可，有台北縣政府工務局八五北工建字第Ｘ五五五八號函可查，同欣建
      設公司委請富國技術工程股份有限公司（下稱富國公司）加以觀測結果，建議
      由目前之觀測資料顯示，土壤因施工導致土層擾動疏鬆，於靜止後，土壤顆粒
      重新排列而壓密，為防止土層壓密引致建物不均勻沉陷所導致之建物受損及進
      一步惡化，建議於建物基礎及停車庫下進行微型樁之處理。然上述之建議，為
      目前無施工狀態下之對策，於下階段施工時，遇有於建物旁施工情況，宜先作
      擋土牆及邊坡穩定措施，才作進一步措施，以免引致土層因振動或其他因素而
      產生變形，導致建物受損，有富國公司八十四年十二月中和紅喜山莊鄰近建物
      安全觀測系統工程總報告書（下簡稱富國公司八十四年十二月觀測報告書）在
      卷可參，同欣建設公司為免施作微型樁二次擾動地層，故函請台北縣政府工務
      局指示，經該局函詢台灣省土木技師公會後覆稱如無坡地滑動之顧慮或已有其
      他適當之工法防止坡地滑動，則毋需再施以微型樁等語，有台北縣政府工務局
      八六北工建字第Ｍ一九四三、Ｍ０二四七六號函在卷可按，而本件經本院會同
      台灣省土木技師公會原鑑定人己○○於九十年四月九日前往現場會勘，鑑定人
      己○○證稱：當時鑑定時之情形與現在差不多，已逾六年，滑動情形緩慢，目
      測尚無立即之危險等語（見本院九十年四月九日勘驗筆錄），及鑑定人己○○
      於本院訊問時證稱：造成滑動之原因，為二十八號下方之擋土牆等語（見本院
      九十年二月二十三日訊問筆錄），然於前述時地會勘時則證稱：「（本院問：
      就現在與鑑定時比較，擋土牆與二十八號間地質是否有變化？）答：無法用目
      視看出，需長期觀察」「（問：擋土牆是否會發生危險？）答：依鑑定時與現
      在比較，應該不會」等語（見本院九十年四月九日勘驗筆錄），況本件經九二
      一大地震，如有滑動情形應會加速擴大，亦經鑑定人己○○證述在卷（本院九
      十年二月二十三日訊問筆錄），然經九二一大地震及無數次之餘震後，經鑑定
      人己○○前後觀察比對，其情形與鑑定時差不多，已如前述，足見其邊坡已達
      穩定狀態，變動量已微少；再參諸富國工程所作之上開八十四年十二月觀測報
      告，其結論(2)亦稱從裂縫計之量測結果亦得知，建物之舊有裂縫無擴大或上下
      錯動現象，而新生裂縫之情況亦已穩定；結論(4)則稱由各儀器之觀測結果觀之
      ，總體上邊坡已達穩定狀態，其變動量亦減少。故自鑑定時至上開會勘時相互
      比對結果，其邊坡已達穩定狀態，變動量已減少，滑動已趨緩，則公訴人指被
      告子○○、丁○○與被告甲○○、丑○○於鄰戶損害後竟亦未依上開鑑定報告
      施作細微樁及排樁，致告訴人房屋之損害擴大，有崩陷之危險云云，尚非足採
      。
（五）雖台北縣政府曾會同有關單位於八十六年十月十六日其往現場會勘，並製有台
      北縣山坡地開建築案件聯合檢視會勘紀錄及會勘檢討會議紀錄，其結論為潑墨
      山莊社區經檢視結果評定為第一、二級，第一級安全堪慮應立即改善，第二級
      建議立即改善，有該二份紀錄附於八十七年度偵字第四九二二號偵查卷可佐。
      惟證人即參與會勘之台北縣政府建管課人員高光正證稱：「當時我們沒有攜帶
      儀器到現場，只有目測，當時相關人員沒有現場討論，都是用筆記記下，事後
      在開檢討會時，才提出勘查建議及結果。我們是指引到現場而已，技術面是由
      專業人員自行認定。」，證人即參與會勘之土木技師公會代表丙○○證稱：「
      ：：：會勘沒有帶儀器，：：：潑墨山莊堪驗約一個小時左右。」「印象中，
      友人指引我們到比較有問題的這二處勘查，沒有到其他地方再做勘查，我們是
      依照目前現狀判斷它形成原因，無法確認真正形成原因。」「比較緊急有安全
      堪慮的屬第一級，沒有立即危險屬第二級。，但我們當初只有討論並沒有指哪
      的（個）地方是有第一級或第二級危險，會議結論應該是縣府人員事後整理出
      來的，我們並沒有作出結論，只有寫個（別）的，再交由縣府做參考。」「當
      時會議我並沒有參加，我不知道結論是如何做出來的」等語。（見本院八十九
      年十一月一日訊問筆錄），顯見台北縣政府會同相關人員之本次會勘，並未攜
      帶任何儀器，且其參與會勘之人員與製作會勘結論之人員，並非同一，此經證
      人即參與會勘結果檢討會之台灣省土木技師公會代表壬○○、乙○○及台北縣
      政府工務局人員辛○○、戊○○到庭證稱：「沒有到現場會勘，但有參與檢討
      會」等語（見本院八十九年十一月十五日訊問筆錄），故其檢討會所作分級，
      顯係書面資料之檢討，並未實際長期觀測或現場實驗，其正確性，已有可疑；
      且證人壬○○、乙○○復證稱：「：：：因我們只有目測而已，所以我們認為
      第一級、第二級部分，應再回歸第三級做監測及現場試驗。」證人戊○○、辛○○亦證稱：「檢討會列為第一級的部分，政府有請專業機關再進行檢測，我
      們也認為就各項分級應該再請專業機關進一步鑑定。潑墨山莊部分如他們有請
      鑑定機關再作鑑定，我們認為應該要尊重他們的鑑定結果」（見本院八十九年
      十一月十五日訊問筆錄），故台北縣政府所為上開檢視檢討會所作之分級，並
  不得做為潑墨山莊房屋及邊坡等處，實際受危害致影響安全之認定，仍應以鑑
      定機關經長期監測所得之觀測鑑定報告為準甚明。是以，被害人以台北縣政府
      已將之列為第一、二級危險，而指被告四人有違反建築技術成規及毀損建築物
      之犯行，亦非可採，併予敘明。
（六）告訴人癸○○、寅○○之房屋受有牆壁龜裂或輕微滑動損害之事實，固經被害
      人癸○○、寅○○指訴在卷，並有照片在卷可參，惟刑法第一百九十三條之構
      成要件，須有致生公共危險為必要。而所謂「致生公共危險」，係以實際上有
      具體危險之發生為條件，而屬具體之危險犯。雖其具體危險之存在，仍應依社
      會一般之觀念，客觀的予以判定，即依其損害之具體情況，視其一般上是否有
      使建築物基本結構發生變化，有隨時倒塌、客觀上不適於人居住，而影響居住
      安全之虞，以決定危險之有無。非謂一有龜裂、輕微滑動之鄰損事件之情況，
      即得謂危險已發生。本件被害人癸○○、寅○○之上開房屋，經富國公司八十
      四年十二月觀測報告，其結論(2)亦稱從裂縫計之量測結果亦得知，建物之舊有
      裂縫無擴大或上下錯動現象，而新生裂縫之情況亦已穩定，已如前述；富國公
      司於八十七年八月二十日復提出中和圓通路三六九巷潑墨山莊長期安全監測系
      統觀測結果階段報告書，自八十七年六月四日開始觀測儀器之初始值訂定量測
      至八十七年八月十七日，共歷時約二個月，其總結個觀測儀器量測資料之結論
      及建議，觀測期間邊坡及活動中心安全無慮，建物傾斜計及擋土牆於觀測期間
      變化量微小，最大達252秒，尚小於不容許裂縫產生之建築物的安全限度（
      1/500或414秒），因此於觀測期間，建物應屬安全。富國公司八十七年八月二
      十日之觀測報告書附於八十七年度偵字第四九二二號偵查卷第三一二頁可參；
      且台灣省土木技師公會所作之上開鑑定，亦認定依目前房屋現況及地質研判，
      所造成使用性之影響有限，現有結構物應屬安全，並依現況研判並無立即危險
      之情形，亦如前述；又本件雜項工程之施工係在八十三間，迄今亦將屆七年，
      其間歷經九二一大地震及颱風侵襲，而被害人癸○○仍住於該屋內，為被害人
      癸○○所是承，本院於上揭時間前往勘驗時，雖該屋有出現約一拇指寬之裂縫
      ，但其擋土牆（潑墨山莊）並無明顯裂縫，目測尚無立即危險，亦經證人即台
      北縣政府工務局職員張建平證述在卷，再參諸鑑定人己○○所證稱會勘時之情
      形與鑑定時差不多等語（均見本院九十年四月九日勘驗筆錄），是本件被害人
      之房屋雖有受損，而依其實際受損之狀況，尚與刑法第一百九十三條所謂「致
      生公共危險」之程度，尚不相合，不該當於該條文之犯罪構成要件，自不能以
      該罪相繩。
（七）另按刑法第三百五十三條第一項之毀損建築物罪，以行為人有毀壞他人建築物
      之重要部分，使該建築物失其效用之故意，為成立要件（最高法院五十年台上
      字第八七０號判例可資參照），故如僅將他人之房屋牆壁上之泥土剝落一部分
      ，或雖有毀損牆壁行為，如未影響他人房屋之安全，仍難謂有毀損他人建築物
      。本件被告子○○、丁○○、甲○○、丑○○均非承攬工程人或監工人，已如
      前述，亦非實際執行營造開挖工程之人員，公訴人亦無直接積極證據足證被告
      四人有何毀損他人建築物之故意，自不得以擬制推測之方法，遽以被害人之房
      屋受損，即謂被告四人有毀損被害人房屋之故意。又本件告訴人癸○○、寅○○之房屋，經上開單位觀測鑑定結果，其建物尚屬安全，且癸○○現尚居住使
      用中，是並未喪失其效用，亦核與刑法第三百五十三條第一項須使該建築物失
      其效用之構成要件不符。公訴人指被告子○○、丁○○、甲○○、丑○○共同
      涉有毀損建築物之犯行，亦乏依據。
（八）至告訴人癸○○所提出之錄影帶一捲，經本院勘驗結果，其設計人、監造人係
      呂漢崗，有本院九十年六月十九日勘驗筆錄及照片可參，惟並無任何直接積極
      事證足證與被告子○○、丁○○、甲○○、丑○○有關聯，不能證明被告四人
      有公訴人所指之犯行，自不足資為不利被告四人之認定，併此敘明。
綜上所述，本件應屬施工不慎引起之鄰損事件，應循民事訴訟程序解決，公訴人認被
告四人涉犯刑法第一百九十三條之違背建築技術成規罪及同法第三百五十三條第一項
之毀損建築物罪，尚屬乏據，本院亦查無直接積極證據足證被告四人有公訴人所指之
犯行，不能證明其犯罪，爰均應為無罪之諭知，以示審慎。
據上論斷，應依刑事訴訟法第三百零一條第一項判決如主文。
本案經檢察官陳銘祥到庭執行職務
中      華      民      國    九十      年      七      月     十八     日
                                  臺灣板橋地方法院刑事第五庭
                                        法  官  林  錫  凱
右正本證明與原本無異。
如不服本判決，應於判決送達後十日內，向本院提出上訴狀。
                                        書記官  林  兆  嘉
中      華      民      國      九十    年      七      月     十九     日


司法院資訊處製作；財團法人民間司法改革基金會備份。
